臺灣彰化地方法院民事判決　八十八年度訴字第八八六號
　　原　　　告　甲○○
　　被　　　告　壬○○
　　被　　　告　辛○○
　　訴訟代理人　癸○○
　　被　　　告　庚○○
　　被　　　告　己○○
　　訴訟代理人　子○○
　　被　　　告　戊○○
　　被　　　告　乙○○
　　被　　　告　丁○○
　　訴訟代理人　丙○○
　　被　　　告　寅○○
　　訴訟代理人　丑○○
右當事人間請求分割共有物事件，本院判決如左：
    主      文
兩造共有坐落彰化縣員林鎮○○段第一二四地號、面積一七０六．四一平方公尺土地
，其分割方法如附圖所示方案Ａ（員林地政事務八十九年十一月十七日土地複丈成果
圖方案Ａ所示甲部分面積七七．四０平方公尺，分歸原告及被告己○○共同取得，並
按應有部分各二分之一之比例保持共有；乙部分面積一八二．七九平方公尺，分歸被
告己○○取得；丙部分面積八八．八０平方公，分歸被告庚○○取得；丁部分面積七
四．四七平方公尺，分歸被告寅○○取得；戊部分面積八四．八九平方公尺，分歸被
告戊○○、乙○○、丙○○、丁○○共同取得，並按應有部分各四分之一比例保持共
有；己部分面積一七三．四四平方公尺，分歸兩造共同取得，並按原應有部分比例保
持共有；庚部分面積一四九．四四平方公尺，分歸原告取得；辛部分面積一三四．六
六平方公尺，分歸被告壬○○取得；壬部分面積一０八．三六平方公尺，分歸被告癸○○取得；葵部分面積一０八．三六平方公尺，分歸被告辛○○取得；子部分面積一
五八．八九平方公，分歸原告取得；丑部分面積一一九．六九平方公尺，分歸原告取
得；寅部分面積二四五．二二平方公尺，分歸被告己○○取得，各共有人面積增減部
分，其補償額如附表所示。
訴訟費用由兩造按如附表所示之應有部分比例負擔。
    事實及理由
一、原告主張：兩造共有坐落彰化縣員林鎮○○段第一二四地號土地，面積一七０六
　　．四一平方公尺，並無不分割之協議，亦無因物之使用目的不能分割之情形，又
　　無法為分割之協議與被告己○○願意部分保持共有等語，並聲明：如主文所示。
二、被告壬○○、辛○○、癸○○、庚○○、己○○、戊○○、乙○○、丁○○、丙○○、寅○○等人則以：同意分割，建物應保留，土地分得面積逾應有部分者同
    意以每坪新台幣（下同）三萬五千元補償分得土地面積不足應有部分者，被告壬○○、辛○○、癸○○表示不同意原告之分割方案，聲明：依方案Ｂ分割；被告
    庚○○、己○○、戊○○、乙○○、丁○○、丙○○、寅○○等人則同意原告之
    方案，戊○○、乙○○、丁○○、丙○○等人並願保持共有，被告己○○與原告
　　願意部分保持共有並聲明：依方案Ａ分割。
三、原告主張之事實，業據提出土地登記簿謄本為證，並為被告所不爭執，堪信為真
　　實。從而原告訴請裁判分割兩造共有之系爭土地，應予准許，而其分割方法本院
　　斟酌：（１）系爭土地上有原告、被告己○○、庚○○之磚造平房，被告寅○○
　　、被告戊○○、乙○○、丁○○、丙○○之加強磚造二層樓房，渠等均欲保留建
　　物。（２）為保留建物，兩造均同意分得面積較應有部分多者以每坪三萬五千元
　　補償分得面積較應有部分面積少者。（３）系爭土地北側有既成巷道，西側有山
　　腳路，為使分割後不產生袋地問題，任何人均可對外通行，有另闢道路以供通行
    之必要。（４）被告戊○○、乙○○、丁○○、丙○○等人願意保持共有，原告
    與被告己○○願意部分保持共有。（５）多數共有人之意願等情。本院認原告所
    主張如附圖所示方案Ａ分割方案，現有
    建物均能保留，符合使用現狀，各人取得之
　　土地均可對外連絡，有利提高土地之利用價值，爰採取作為系爭土地之分割方法
　　。被告壬○○、癸○○及辛○○雖主張採方案Ｂ分割，惟辛○○及癸○○均表示
　　依方案Ｂ分得之土地有增加時，不願再向其他共有人購買土地，是其分割方案顯
　　不足採。
四、本件被告等人之行為，按當時之訴訟程度，為其等伸張權利所必要者，爰命勝訴
    之原告負擔一部分之訴訟費用。
結論：本件原告之訴為有理由，依民事訴訟法第七十八條、第八十一條第二款、第八
      十五條第一項但書，判決如主文。
中　　　 華　　 　民　　　國　　  九十一　　年　　　四　　月　　　三　　日
                                        彰化地方法院民事第二庭
~B法　　　官　林慧英
附表
姓  名    持  分    應分得面積    實際分得面積   增減面積     補償金額
                   （平方公尺）  （平方公尺）  （平方公尺）  （新台幣）
甲○○    5/16      533.25         520.91        -12.34       +130649
己○○    5/16      533.25         520.91        -12.34       +130649
庚○○    1/24       71.10          96.03        +24.00       -000000
寅○○    1/24       71.10          81.71        +10.00       -000000
戊○○    1/96       17.77          23.03         +5.00        -00000
乙○○    1/96       17.77          23.03         +5.00        -00000
丙○○    1/96       17.77          23.03         +5.00        -00000
丁○○    1/96       17.77          23.03         +5.00        -00000
壬○○    1/12      142.21         149.11         +6.9         -73053
癸○○    1/12      142.21         122.81        -19.4        +205397
辛○○    1/12      142.21         122.81        -19.4        +205397
右為正本係照原本作成。
如對本判決上訴，應於判決送達後二十日內向本院提出上訴狀。
中　　　華　　　民　　　國　　九十一　　年　　　四　　　月　　　四　　　日
~B法院書記官　張俞文
